臺灣桃園地方法院行政訴訟判決　
111年度交字第224號
原      告  許更生  
被      告  桃園市政府交通事件裁決處
                      設桃園市○○區○○路00號7~8樓
代  表  人  張丞邦    住同上
訴訟代理人  黃一鳴律師
上列當事人間交通裁決事件，原告不服被告民國111年5月12日桃
交裁罰字第58－ZYXB10880號裁決，提起行政訴訟，本院判決如下
：
    主  文
原告之訴駁回。
訴訟費用新臺幣參佰元由原告負擔。
    事實及理由
壹、程序方面：
    本件係因原告不服被告所為道路交通管理處罰條例（下稱處
    罰條例）第8 條之裁決而提起撤銷訴訟，依行政訴訟法第23
    7 條之1 ，應適用交通裁決事件訴訟程序。本件因卷證資料
    已經明確，本院依行政訴訟法第237 條之7 規定，不經言詞
    辯論，直接裁判。
貳、實體方面：                                  
一、事實概要：
    原告於民國111年2月11日15時2分許，駕駛車牌號碼000－00
    號營業大貨車（下稱系爭車輛），行經國道二號高速公路東
    向6.6公里處時，為內政部警政署國道公路警察局第一公路
    警察大隊（下稱舉發機關）員警認原告有「行駛高速公路未
    依規定行駛車道者-大型車行駛內側以外車道（同向4車道行
    駛中內車道）」之違規，遂當場舉發並填製掌電字第ZYXB10
    880號之舉發違反道路交通管理事件通知單（下稱系爭舉發
    通知單），記載應到案日期111年3月13日前，並移送被告處
    理。嗣原告於111年3月3日到案陳述不服舉發，經被告函請
    舉發機關協助查明事實後，認原告確有「行駛高速公路未依
    規定行駛車道者-大型車違規行駛內側以外車道」之違規，
    即於111年5月12日填製桃交裁罰字第58－ZYXB10880號違反道
    路交通管理事件裁決書（下稱原處分），爰依道路交通管理
    處罰條例（下稱處罰條例）第33條第1項第3款及違反道路交
    通管理事件統一裁罰基準及處理細則（下稱裁罰基準及處理
    細則）等規定，裁處原告罰鍰新臺幣（下同）4,000元，並
    記違規點數1點等處分。原告不服，於是提起本件行政訴訟
    。
二、原告起訴主張及聲明：
（一）主張要旨：原告當時係從大園進入2號高速公路，要從八
      德出中道，在近1號高速公路由外線切到內2線，遭警攔停
      後，才知道要至虛線處才可以切內2線。又1號高速公路在
      圓山段有清楚標示大車得行駛內線，但原告違規路段卻未
      標示，故本件為行政有疏忽，造成人民無所適從，不能只
      用交通法規，須依據行政程序法第5條規定，對人民有利
      裁處。再者，原告違規當時係跑內湖線運送大成雞肉之司
      機，因主管要求再支援跑八德，本件罰單金額，原告實難
      接受，嗣因撞倒客戶磁磚而遭資遣，懇請鈞院依行政程序
      法第5條規定免罰。
（二）聲明：撤銷原處分。
三、被告答辯及聲明：
（一）答辯要旨：
    ⒈引用處罰條例第33條第1項第3款、第63條第1項第1款、高
      速公路及快速公路交通管制規則（下稱管制規則）第8條
      第1項第2款等相關交通法規之條文（詳卷附答辯狀）。
    ⒉復按交通部臺灣區國道高速公路局93年11月1日管字第0930
      026760號函釋意旨：「高速公路及快速公路交通管制規則
      第8條，有關大型車行駛於同向3、4車道路段，得暫時利
      用中線或中外車道超車，究其立法意旨，主要著重於大型
      車可利用該車道超車，且超車後應立即駛回外側車道，法
      令中雖未明確規範時間限制，惟大型車若因行駛在交通流
      量大，或壅塞等路段難以超車，仍強行變換車道致無法駛
      回外側車道，或超車後，在車流狀況允許下，未立即駛回
      外側車道，均屬違規行為」。　
    ⒊舉發機關111年4月21日國道警一交字第1111702557號函文
      表示略以：「…據本大隊執勤員警稱：於111年2月11日15
      時2分在國道2號東向6.6公里處，目睹822-JD號車行駛同
      向4車道之路段違規行駛中內車道，遂依法攔停，告知違
      規事實後，始填製ZYXB10880號違規單…」等語。又本件經
      檢視舉發機關提供之舉證照片及影片，系爭車輛即行駛於
      同向四車道之中內側車道，佔用中內側車道行駛，違反上
      開法令規定，至為明確。
    ⒋大型車行駛高速公路三線車道時，除因交通事故及道路施
      工依臨時或可移動標誌指示或交通勤務警察指揮外，應依
      設置之交通標誌、標線或號誌之規定，無設置者，即應行
      駛於最右側之外側車道，且僅得「暫時」利用緊臨外側車
      道之車道超越前車，並禁止行駛於「中線車道」、「內側
      車道」，為駕駛人皆應謹守之規定。是原告所駕駛之系爭
      車輛既屬於大型車，原告亦於起訴狀中稱該路段無標示大
      型車可走內線，則原告駕駛系爭車輛於前揭時、地行駛於
      上開路段，確有「行駛高速公路未依規定行駛車道者－大
      型車違規行駛內側以外車道」之違規行為。又原告係持有
      合法駕駛執照之人，其未遵守高速公路上車道使用之要求
      ，縱認非故意，亦有應注意，能注意，而未注意之過失責
      任。
    ⒌綜上所述，系爭車輛因有「行駛高速公路未依規定行駛車
      道者-大型車違規行駛內側以外車道」之情，已該當處罰
      條例第33條第1項第3款規定之要件，是被告依法裁處，應
      無違誤，原告之訴為無理由。
（二）聲明：駁回原告之訴。
四、本院之判斷：
（一）前提事實：
      原告於111年2月11日15時2分許，駕駛系爭車輛行經國道
      二號高速公路東向6.6公里處時，為舉發機關員警認原告
      有「行駛高速公路未依規定行駛車道者-大型車行駛內側
      以外車道（同向4車道行駛中內車道）」之違規等情，此
      有舉發機關111年4月21日國道警一交字第1111702557號函
      文（見本院卷第35頁）、行車記錄器畫面擷取照片（見本
      院卷第37至38頁）、駕駛人基本資料（見本院卷第47頁）
      、系爭舉發通知單（見本院卷第49頁）、原告申訴書（見
      本院卷第49頁）等資料各1份在卷可憑。
（二）被告認定原告有「行駛高速公路未依規定行駛車道者-大
      型車違規行駛內側以外車道」之違規，並無違誤：
    ⒈按「汽車行駛於高速公路、快速公路或設站管制之道路，
      不遵使用限制、禁止、行車管制及管理事項之管制規則而
      有下列行為者，處汽車駕駛人新臺幣3,000元以上6,000元
      以下罰鍰：三、未依規定行駛車道」，處罰條例第33條第
      1項第3款定有明文。
    ⒉復按交通部臺灣區國道高速公路局93年11月1日管字第0930
      026760號函釋意旨：「高速公路及快速公路交通管制規則
      第8條，有關大型車行駛於同向3、4車道路段，得暫時利
      用中線或中外車道超車，究其立法意旨，主要著重於大型
      車可利用該車道超車，且超車後應立即駛回外側車道，法
      令中雖未明確規範時間限制，惟大型車若因行駛在交通流
      量大，或壅塞等路段難以超車，仍強行變換車道致無法駛
      回外側車道，或超車後，在車流狀況允許下，未立即駛回
      外側車道，均屬違規行為」。　
    ⒊經查，本院勘驗本件舉發過程之錄影光碟內容略以：「（
      一）檔案名稱：7T-2926。⒈光碟播放時間共3分1秒，本檔
      案之錄影畫面係2022年2月11日15時許所錄製，為警車行
      車記錄器之影像畫面。⒉錄影畫面一開始，可看見該路段
      高速公路之主線道為『4線道』。⒊錄影畫面時間15時2分17
      秒許，可看見原告駕駛車牌號碼000－00號營業大貨車（下
      稱系爭車輛）行駛於該路段高速公路之『中內側車道』上。
      嗣錄影畫面時間15時2分31秒許，暫停於路肩之警車開始
      往前行駛欲攔停系爭車輛。⒋錄影畫面時間15時3分25秒許
      ，該路段高速公路因有出口匝道之關係，由4線道縮減為
      為3線道，此時可看見系爭車輛行駛於該路段高速公路之『
      中間車道』上。⒌錄影畫面時間15時3分37秒許，可明顯看
      見系爭車輛之車牌號碼為『822－JD號』。⒍錄影畫面時間15
      時3分41秒許，警車於外側車道上超越系爭車輛後，即開
      始鳴按喇叭、開啟警笛聲，示意系爭車輛路邊停車受檢。
      ⒎錄影畫面時間15時4分23秒許，警車暫停於路肩，系爭車
      輛應是暫停於警車後方」等情（見本院卷第55至56頁），
      核與舉發機關111年4月21日國道警一交字第1111702557號
      函文表示略以：「說明：二、據本大隊執勤員警稱：於11
      1年2月11日15時2分在國道2號東向6.6公里處，目睹822－J
      D號車行駛同向4車道之路段違規行駛中內車道，遂依法攔
      停，告知違規事實後，始填製ZYXB10880號違規單」等語
      （見本院卷第35頁），大致相符，並有行車記錄器畫面擷
      取照片、系爭舉發通知單等資料（見本院卷第37至38頁、
      第49頁）。是可明顯得知系爭車輛一開始出現於錄影畫面
      內，即行駛於該路段高速公路之中內側車道上，且系爭國
      道二號高速公路東向6.6公里處之路段為同向4車道，當時
      該路段之車流量並不多，中外側及外側車道縱有其他車輛
      正在行駛，但仍無礙原告可伺機駛回外側車道上，嗣於錄
      影畫面時間15時3分41秒許，直至現場警車開始鳴按喇叭
      、開啟警笛聲示意系爭車輛停車受檢前，均看見系爭車輛
      仍係行駛於該路段高速公路之中間車道上，仍未看見系爭
      車輛有駛回外側車道等情，均為原告所未爭執，是原告有
      「大型車違規行駛內側以外車道」之違規行為甚為明確。
    ⒋原告雖主張：國道一號高速公路在圓山段有清楚標示大車
      得行駛內線，但原告違規路段卻未標示，故本件為行政有
      疏忽，造成人民無所適從，不能只用交通法規，須依據行
      政程序法第5條規定，對人民有利裁處等語。惟按「汽車
      行駛高速公路及快速公路，其車道之使用，除因交通事故
      及道路施工依臨時或可移動標誌指示或交通勤務警察指揮
      外，應依設置之交通標誌、標線或號誌之規定，無設置者
      ，應依下列規定︰二、大型車應行駛於外側車道，並得暫
      時利用緊臨外側車道之車道超越前車」，管制規則第8條
      第1項第2款定有明文，則原告行駛於系爭路段之高速公路
      ，於該高速公路車道之使用，除因交通事故及道路施工依
      臨時或可移動標誌指示或交通勤務警察指揮外，應依設置
      之交通標誌、標線或號誌之規定，無設置者，原告所駕駛
      之系爭車輛既屬於大型車，即應依法行駛於外側車道為是
      ，此觀上開法律規定甚明。況依原告於起訴狀內已自陳：
      「1號高速公路在圓山段有清楚標示大車得行駛內線，但
      原告違規路段卻未標示」等語（見本院卷第4頁）觀之，
      顯見原告於違規當時行經國道二號高速公路東向6.6公里
      處時，即已知悉該路段之高速公路並未標示有大型行車可
      行駛內線之標誌。足認本件原告係為一己之便利，並非為
      避免交流道之車流或超車目的而駛於中內側車道上。故原
      告上開主張，顯係卸責之詞，不足採信。
    ⒌綜上所述，原告係持有合法駕駛執照之人，其駕駛系爭車
      輛行駛於高速公路之中內側車道上之違規行為，縱認其非
      故意，亦有應注意，能注意，而未注意之過失責任。故本
      件被告認定原告有「行駛高速公路未依規定行駛車道者-
      大型車違規行駛內側以外車道」之違規行為事實，並無違
      誤。
（三）被告以原處分裁罰原告罰鍰4,000元，並記違規點數1點，
      並無違誤：
    ⒈按「 汽車行駛於高速公路、快速公路或設站管制之道路，
      不遵使用限制、禁止、行車管制及管理事項之管制規則而
      有下列行為者，處汽車駕駛人新臺幣3,000元以上6,000元
      以下罰鍰：三、未依規定行駛車道」、「汽車駕駛人有下
      列各款所列條款之一者，除依原條款處罰鍰外，並予記點
      ：一、有第33條第1項、第2項、第38條第1項、第40條、
      第45條、第47條第1款至第3款、第48條、第49條或第60條
      第1項、第2 項第1款、第2款情形之一者，各記違規點數1
      點」，處罰條例第33條第1項第3款、第63條第1項第1款分
      別定有明文。
    ⒉次按裁罰基準及處理細則第1條規定：「本細則依道路交通
      管理處罰條例第92條第4項規定訂定之」、第2條第1項、
      第2項規定：「處理違反道路交通管理事件之程序及統一
      裁罰基準依本細則之規定辦理。前項統一裁罰基準，如附
      件違反道路交通管理事件統一裁罰基準表」，核上開處罰
      條例第92條第4項所授權交通部會同內政部訂定之裁罰基
      準及處理細則及其附件「違反道路交通管理事件統一裁罰
      基準表」（下稱裁罰基準表），就其立法目的及功能，乃
      為防止處罰機關枉縱或偏頗，用以維持裁罰之統一性與全
      國因違反道路交通管理事件受處罰民眾之公平，不因裁決
      人員不同，而生偏頗，寓有避免各監理機關於相同事件恣
      意為不同裁罰之功能，並非法所不許，於憲法上保障人民
      財產權之意旨並無牴觸（此並有司法院釋字第511號解釋
      意旨理由足資參照），是被告自得依此裁罰基準表而為裁
      罰。
    ⒊原告確有「行駛高速公路未依規定行駛車道者-大型車違規
      行駛內側以外車道」之違規行為，已詳如前述，且原告係
      於應到案期限內到案聽後裁決，又依裁罰基準表規定：「
      小型車」、「行駛高、快速公路未依規定行駛車道者－慢
      速小型車及大型車違規行駛內側車道以外之車道」，於期
      限內繳納或到案聽候裁決者，裁處罰鍰4,000元。是本件
      被告依處罰條例第33條第1項第3款、第63條第1項第1款、
      裁罰基準及處理細則及裁罰基準表等規定，以原處分裁罰
      原告4,000元之法定罰鍰，並記違規點數1點，經核即屬於
      法有據，該等處分並無違誤。故原告訴請撤銷原處分為無
      理由，應予駁回。
　　⒋至原告主張：其違規當時係跑內湖線運送大成雞肉之司機
      ，因主管要求再支援跑八德，本件罰單金額，原告實難接
      受，嗣因撞到客戶磁磚而遭資遣，懇請鈞院依行政程序法
      第5條規定免罰等語。惟查，裁決機關本即應依法裁決，
      此為法治國家必須依循之基本原則，亦無相關法律規定對
      此可考量行為人即原告是否遭公司資遣等情事，而得據以
      執為免罰之依據。再者，本件罰鍰4,000元乃依據裁罰基
      準表所明文規定之法律效果，被告尚無酌減權限，尚未逾
      越必要之程度，亦與比例原則無違。故原告上開主張仍難
      據為有利之斟酌，並不足採。
（四）本件判決基礎已臻明確，兩造其餘之攻擊防禦方法及訴訟
      資料經本院審酌後，核與判決結果不生影響，無一一論述
      之必要，附此敘明。
五、本件第一審裁判費為裁判費300元，應由原告負擔，爰確定
    第一審訴訟費用額如主文第二項所示。
六、據上論結，本件原告之訴無理由，依政訴訟法第237條之8  
    第1項、第98條第1項前段等規定，判決如主文。
中　　華　　民　　國　　111 　年　　11　　月　　28　　日
　　　　　　　　　行政訴訟庭　法　官　黃漢權
上為正本係照原本作成。
如不服本判決，應於判決送達後20日內，向本院提出上訴狀並表
明上訴理由（原判決所違背之法令及其具體內容或依訴訟資料可
認為原判決有違背法令之具體事實），其未載明上訴理由者，應
於提出上訴後20日內向本院補提理由書（上訴狀及上訴理由書均
須按他造人數附繕本，如未按期補提上訴理由書，則逕予駁回上
訴），並應繳納上訴裁判費新臺幣750元。
中　　華　　民　　國　　111 　年　　11　　月　　28　　日
　　　　　　　　　　　　　　　書記官　蕭竣升